臺灣高等法院花蓮分院民事判決　九十二年度上易字第七六號
　　　上　訴　人　乙○○
　　　被　上訴人　甲○○
右當事人間損害賠償事件，上訴人對於中華民國九十二年十一月十一日臺灣花蓮地方
法院九十二年度訴字第二一○號第一審判決，提起上訴，本院判決如左：
      主　　文
原判決所命給付超過新台幣貳拾萬零參佰伍拾陸元部分廢棄。
前開廢棄部分，被上訴人在第一審之訴駁回。
其餘上訴駁回。
第二審訴訟費用由上訴人負擔。
      事　　實
一上訴人聲明：(一)原判決不利於上訴人部分廢棄。(二)廢棄部分被上訴人在第一審之訴
　駁回。
二被上訴人聲明：上訴駁回。
三兩造之陳述與第一審判決記載相同者，予以引用。
四上訴人另補陳略稱：(一)原判決所命給付其中行政院衛生署花蓮醫院診斷證明書費用
　計新台幣（以下同）一千元部分與侵權行為無關。(二)原判決命上訴人給付精神慰撫
　金二十萬元過高，上訴人無力負擔。(三)上訴人因被上訴人之行為不當而致一時情緒
　失控，被上訴人亦與有過失。(四)被上訴人曾經盜蓋上訴人印章簽發十三張支票，金
　額合計四十八萬一千八百元，上訴人以損害賠償請求權主張抵銷。(五)被上訴人應就
  其並未盜開支票之事實負舉證責任。
五被上訴人另補陳略稱：伊所簽發之支票，均係經過上訴人之授權，如上訴人主張盜
  蓋印章，應由上訴人負舉證責任。
      理　　由
一原審依被上訴人之請求，命上訴人給付非財產上之損害二十萬元及醫藥費用其中三
  百五十六元部分，經核於法並無違誤，茲引用原判決所記載之理由。
二按當事人主張有利於己之事實，就其事實有舉證之責任；又私人之印章，由自己使
  用為常態，被人盜用為變態，主張變態事實之當事人，自應就此印章被盜用之事實
  負舉證之責任。查上訴人自認被上訴人所簽發支票上所蓋用之印文為其印鑑，係屬
  真正，則上訴人自應就其抗辯係遭他人盜蓋一節，負舉證責任（最高法院八十六年
  度台上字第七一七號判決要旨參照），乃上訴人迄未就被上訴人盜蓋印章簽發支票
  之事實舉證予以證明，上訴人據此所為之抵銷抗辯，即不足取。
三上訴人於原審通常保護令聲請事件中已經自認其因夫妻溝通不良等原因，於酒後動
  手毆打被上訴人之事實，並無一語敘及被上訴人有何過失（見原審九十一年度家護
　字第一七七號通常保護令案卷第十六、七頁），原審斟酌兩造身分、經濟地位，及
　被上訴人被害之程度，將被上訴人所請求之非財產上之損害（五十萬元）酌減為二
　十萬元，堪稱適當，上訴人於本院抗辯被上訴人與有過失，並指摘原判決酌定金額
　不當一節，顯不足取。
四又診斷書費非屬因侵權行為所生財產上之損害，不得請求賠償（最高法院六十六年
　度第五次民庭庭推總會議決議(二)參照），被上訴人於原審請求之醫藥費其中一千元
　係行政院衛生署花蓮醫院出具診斷証明書之費用，有前開收據可稽，依前揭說明，
　被上訴人此部分請求不應准許，原審依被上訴人之請求，就此部分所為上訴人敗訴
　之判決，即有未當，上訴意旨執是指摘原判決此部分為不當，即非無據。
五從而，原審依被上訴人之請求，命上訴人給付其中二十萬零三百五十六元部分，並
  無不合，上訴論旨指摘原判決不當，求予廢棄，為無理由，其上訴應予駁回。超過
  前開金額部分（即診斷証明書一千元部分），原判決予以准許，尚有未合，上訴論
  旨執此指摘原判決不當，求予廢棄，為有理由，爰廢棄改判如主文第二項所示。
六至兩造其餘之攻擊或防禦方法及未經援用之證據，經本院斟酌後，認為均不足以影
  響本判決之結果，自毋庸逐一詳予論駁，併此敘明。
七據上論結，本件上訴為一部有理由，一部無理由，依民事訴訟法第四百五十四條、
  第四百四十九條第一項、第四百五十條、第七十九條，判決如主文。
中　　　華　　　民　　　國　　九十三　　年　　　三　　　月　　　十　　　日
                                    審判長法官  謝  志  揚
                                          法官  蔣  有  木
                                          法官  何  方  興
右正本係照原本作成。
本件不得上訴。
                                    法院書記官  劉  妙  娘
中　　　華　　　民　　　國　　九十三　　年　　　三　　　月　　　十  　　日
